臺灣高等法院民事判決
108年度上易字第1111號
上  訴  人  吳木己  
被上訴人    陳慶華  

            朱庭慧  
上列當事人間請求侵權行為損害賠償事件，上訴人對於中華民國
108年6月28日臺灣士林地方法院108年度訴字第70號第一審判決
提起上訴，本院於中華民國109年2月11日言詞辯論終結，判決如
下：
    主      文
上訴駁回。
第二審訴訟費用由上訴人負擔。
    事實及理由
一、被上訴人陳慶華、朱庭慧（以下分稱姓名，合稱被上訴人）
    主張：上訴人於民國（下同）106 年8 月14日下午2 時38分
    許，駕駛車牌號碼000-0000號自用小客車（下稱7876號車輛
    ），沿新北市三芝區北新路往三芝市區方向行駛，行至該路
    段電線桿編號育英高幹119B6380DC64（下稱系爭電線桿）前
    ，疏未注意而碰撞系爭電線桿後彈回車道，適陳慶華駕駛其
    所有車牌號碼000- 0000號自用小客車（下稱3782號車輛）
    沿同方向行經該處，閃避不及，而自後方碰撞7876號車輛（
    下稱系爭事故），致3782號車輛毀損，陳慶華因此受有左肩
    及右小腿挫傷之傷害，搭乘3782號車輛之朱庭慧亦受有頭部
    外傷合併右眼瞼撕裂傷、牙齦挫傷等傷害。陳慶華因3782號
    車輛受損支出修理費用新臺幣（下同）41萬3,300元、身體
    受傷支出醫療費用1,036 元，及因此精神受有重大痛苦，得
    請求精神慰撫金30萬元；另朱庭慧支出醫療費用4,862 元、
    薪資損失3,225 元及精神慰撫金30萬元，均得請求上訴人賠
    償。爰依侵權行為之法律關係，聲明求為上訴人應給付陳慶
    華71萬4,336 元、朱庭慧30萬8,087 元，及均自起訴狀繕本
    送達翌日起至清償日止，按年息5%計算之利息，陳慶華並願
    供擔保准為假執行之宣告。【原判決判准上訴人應給付陳慶
    華7 萬1,036 元（含車損1 萬元、醫療費1,036 元、精神慰
    撫金6 萬元）本息、給付朱庭慧15萬8,087 元（含醫療費4,
    862 元、薪資損失3,225 元、精神慰撫金15萬元）本息，駁
    回被上訴人其餘之訴。上訴人據此提起上訴】。被上訴答辯
    聲明：駁回上訴（被上訴人就敗訴部分未上訴，非本院審理
    範圍）。
二、上訴人則以：伊係遭陳慶華駕駛3782號車輛自左後方撞擊，
    始撞擊系爭電線桿，對系爭事故發生並無過失。陳慶華事故
    發生後移動伊車輛，提供不實行車紀錄器，且非急救送醫而
    肇事逃逸，被上訴人之傷害與伊無關。退步言之，3782號車
    輛老舊，並未修復，事故發生後被上訴人已獲得保險理賠，
    並無損害，及被上訴人陳報之工作、薪資不實，請求之精神
    慰撫金均過高等語置辯。上訴聲明：㈠原判決判准給付陳慶
    華超過1萬1,036元本息、朱庭慧超過8,087元本息部分廢棄
    。㈡上開廢棄部分，被上訴人第一審之訴均駁回。
三、本院之判斷：
  ㈠關於系爭事故兩造有無過失部分：
  ⒈查上訴人於106 年8 月14日下午2時許，駕駛7876號車輛沿新
    北市三芝區北新路往三芝市區方向行駛，陳慶華則駕駛其所
    有3782號車輛同向行駛於後方，詎於同日下午2時38分許，
    上訴人駕駛之7876號車輛行駛至該路段系爭電線桿前，車輛
    突然碰撞前方系爭電線桿，嗣向後彈回車道，致後方前行中
    由陳慶華駕駛之3782號車輛閃避不及，車輛右前方與7876號
    車輛左後方碰撞，而發生系爭事故等情，有新北市政府警察
    局淡水分局交通分隊（下稱交通分隊）製作之道路交通事故
    現場圖、調查報告表、道路交通事故照片黏貼紀錄表、當事
    人登記聯單可按【見臺灣士林地方檢察署106年度他字第414
    9號卷（下稱他字卷）第67至81頁、第85頁】，並經臺灣士
    林地方法院刑事一審當庭勘驗交通分隊提供3782號車輛上所
    裝設行車紀錄器錄影檔案屬實，有勘驗筆錄及翻拍照片可稽
    【見臺灣士林地方法院107年度交易字第100號刑事卷（下稱
    刑事一審卷）第94、95頁、第104-1至104-9頁】，堪予認定
    。
  ⒉上開勘驗畫面中顯示行車紀錄器除錄得行駛於前方綠色之787
    6號車輛外，尚可錄得紅色之3782號車輛前緣，在7876號車
    輛於錄影畫面顯示撞及系爭電線桿前，由該畫面可攝得7876
    號車輛後方自車頂至輪胎完整車身，7876號車輛輪胎下緣與
    紅色車輛前緣間，尚留有相當道路空間，顯示兩車完全未有
    接觸，有勘驗照片圖7至圖13可按（見刑事一審卷第104-4至
    104-7頁），堪認7876號車輛確係自行撞擊系爭電線桿，嗣
    始向後彈致兩車發生碰撞無誤，上訴人抗辯係遭3782號車輛
    自後方撞擊，始導致7876號車輛往前碰撞系爭電線桿云云，
    顯悖於事證顯示之實際順序，而無可採。
  ⒊又勘驗之影片顯示時、分、秒部分，會隨著影片播放而改變
    ，有勘驗筆錄可按（見刑事一審卷第94頁），且上訴人迭自
    警詢及至勘驗時對該錄影畫面為系爭事故當時之情形均未否
    認（見他字卷第21、22、28頁、刑事一審卷第95頁），自屬
    真正。該行車紀錄器於系爭事故發生更前、更後所錄得之畫
    面內容為何？陳慶華何時自車輛中取出？均與系爭事故發生
    經過無關，更無礙於系爭事故期間畫面之連續及真正，上訴
    人空言抗辯非母帶，而經剪接云云，並無可採。
  ⒋至7876號車輛於系爭事故發生後，究係如上訴人提出刑事告
    訴狀所載：「撞到右前之電線桿後再往前行約50公尺停下」
    ，或其於警詢時所稱車子撞到右側電線桿又往前衝80公尺才
    停下來等語（見他字卷第2、18頁）？或其事後所稱車輛撞
    成這樣不可能再駛離、或陳慶華所移動？及陳慶華所稱因避
    免救護車受阻，且認地上已有刮地痕，而移動自己之3782號
    車輛等語（見他字卷第28頁），致交通分隊事後所製作之道
    路交通事故現場圖兩車位置與事故發生時不同，均為事後所
    為，並無礙於系爭事故發生時之肇因認定，上訴人仍執前詞
    抗辯，並以其於陳慶華肇事逃逸經不起訴後，已另再請求檢
    察官偵辦，應暫待調查結果云云，因與本件事故認定並無關
    聯，即無必要，附此敘明。
  ⒌按汽車行駛時，駕駛人應注意車前狀況及兩車並行之間隔，
    並隨時採取必要之安全措施，為道路交通安全規則第94條第
    3項所明文規定。查系爭事故發生時，天氣晴、日間自然光
    線充足、道路路面乾燥、無缺陷、無障礙物、視距良好，有
    道路交通事故調查報告表可按（見他字卷第69頁），上訴人
    駕駛7876號車輛，於行進中自前方撞擊靜置路旁之系爭電線
    桿，未有煞停，因而力道過猛，反彈向後彈回車道，而撞擊
    後方同向行駛之3782號車輛，就系爭事故之發生，依前揭說
    明，上訴人顯有疏未注意車前狀況之過失責任至為明確。而
    陳慶華駕駛3782號車輛，於正常行進間，對於前方之車輛竟
    會突然撞擊系爭電線桿後再向後彈回車道等，實已逾越一般
    道路駕駛人對車前狀況之注意能力，縱加以相當之注意仍難
    認得為注意；且以前方車輛倒彈後退，自己方車輛前行中而
    言，衡諸常情，碰撞即屬難免，難認陳慶華就系爭事故發生
    有前揭法令之過失。上訴人抗辯陳慶華亦有未保持安全距離
    云云，惟經斟酌於該等情狀下，保持安全車距，亦難防免事
    故之發生，且復無證據可證明陳慶華確未保持安全車距。況
    系爭事故於偵查中送鑑定之結果，亦認上訴人未注意車前狀
    況撞擊電線桿為肇事原因，陳慶華無肇事因素，而為相同認
    定等情，有新北市政府車輛行車事故鑑定委員會新北車鑑字
    第0000000號鑑定意見書可按（見他字卷第119、120頁），
    上訴人抗辯陳慶華有過失云云，即無可採。
  ㈡被上訴人得請求上訴人賠償損害之金額部分：
  ⒈按因故意或過失，不法侵害他人之權利者，負損害賠償責任
    。不法侵害他人之身體或健康者，對於被害人因此減少勞時
    ，應負損害賠償責任。又不法侵害他人之身體、健康，被害
    人雖非財產上之損害，亦得請求賠償相當之金額。且不法毀
    損他人之物者，被害人得請求賠償其物因毀損所減少之價額
    。民法第184條第1項前段、第193條第1項、第195條第1項、
    第196條分別定有明文。
  ⒉查陳慶華、朱庭慧主張陳慶華所有之3782號車輛因系爭事故
    而毀損，其身體並受有左肩及右小腿挫傷之傷害，搭乘3782
    號車輛之朱庭慧則受有頭部外傷合併右眼瞼撕裂傷、牙齦挫
    傷等傷害，有2人之診斷證明書、醫療費用收據、車損及朱
    庭慧就醫照片可按（見附民卷第21至27頁、第45至69頁），
    上訴人亦對此診斷證明書及醫療費用收據等資料並無意見（
    見原審卷第16頁），而堪認定。陳慶華、朱庭慧依前揭規定
    ，請求上訴人負損害賠償責任，即屬有據。茲就賠償之項目
    及金額部分分述如下：
  ⑴陳慶華因3782號車輛受損因已無殘值，僅以1 萬元計算。陳
    慶華支出醫療費用1,036 元，朱庭慧支出醫療費用4,862 元
    、及受有薪資損失3,225 元等情，為上訴人所不爭執（見本
    院卷第77頁），堪予認定。本件被上訴人所為請求已扣除保
    險理賠（見本院卷第113頁），則就上開請求之金額，自均
    應准許。依新北市政府消防局函附救護紀錄表上陳慶華以朱
    庭慧朋友關係簽名其上（見他字卷第86、87頁），而未有以
    傷患身份立刻掛號就醫，實無礙其因系爭事故受傷之情狀。
    上訴人仍執陳慶華未乘坐救護車就醫為辯，尚無可採，其以
    本件需待檢察官肇逃調查結果，即無必要。
  ⑵陳慶華、朱庭慧因系爭事故分別受有上開傷害，均受有相當
    程度之精神上之痛苦，依前說明，自得請求上訴人賠償非財
    產上之損害。陳慶華為大學畢業、職業為甜點師、除薪資所
    得外，名下尚有車輛、土地及投資；朱庭慧為大學畢業，職
    業為未婚聯誼顧問，除薪資所得外，名下無其他財產；而上
    訴人自陳其為職業軍人退伍，從事土地及外勞仲介工作，名
    下尚有數筆土地等情，除據兩造陳明外（見原審卷第16、25
    頁），亦有原審調閱兩造之稅務電子閘門財產所得調件明細
    表可按，上訴人對財所資料並表示無意見（見本院卷第78頁
    ）。本院審酌本件事故發生之原因、陳慶華、朱庭慧所受傷
    害情節、暨兩造身分、地位、學歷等綜合衡量結果，認陳慶
    華、朱庭慧得請求之精神慰撫金依序以6萬元、15萬元為適
    當。上訴人以陳慶華、朱庭慧自行陳報之薪資過高，所請求
    精神慰撫金過高云云，並無可採。
  ⒊依上所述，陳慶華得請求之金額為車損1萬元、醫療費用1,03
    6元、精神慰撫金6萬元，合計為7萬1,036元（計算式：10,0
    00＋1,036＋60,000＝71,036），朱庭慧得請求之金額為醫療費
    用4,862 元、薪資損失3,225 元、精神慰撫金15萬元，合計
    為15萬8,087元（計算式：4,862＋3,225＋150,000＝158,087）
    。
四、綜上所述，陳慶華、朱庭慧依侵權行為法律關係，依序得請
    求上訴人給付7萬1,036元、15萬8,087元，及均自起訴狀繕
    本送達翌日，即107年10月6日（見附民卷第71頁）起至清償
    日止，按年息5%計算之利息之範圍內，為有理由，應予准許
    。從而，原審就上開應准許之部分為上訴人敗訴之判決，並
    依職權准為假執行之宣告，核無不合。上訴意旨指摘原判決
    判准給付陳慶華超過1萬1,036元本息、朱庭慧超過8,087元
    本息部分不當，求予廢棄改判，為無理由，應予駁回。 
五、本件事證已臻明確，兩造其餘攻擊或防禦方法及所用證據，
    經本院斟酌後，認為均不足以影響本件判決之結果，爰不逐
    一論列，附此敘明。
六、據上論結，本件上訴為無理由，依民事訴訟法第449 條第1
    項、第78條，判決如主文。
中　　華　　民　　國　 109　　年　　3 　　月　　3 　　日
                   民事第十庭    
                       審判長法  官  黃嘉烈
                             法  官  邱  琦
                             法  官  陳筱蓉
正本係照原本作成。
不得上訴。
中　　華　　民　　國　　109 　年　　3 　　月　　4 　　日
　　　　　　   　　　　　　　書記官  陳珮茹